【裁判字號】    94,訴,1976
【裁判日期】    950524
【裁判案由】    返還買賣價金
【裁判全文】
臺灣高雄地方法院民事判決              94年度訴字第1976號
原      告  王宜蓁原名王慧鈴.
                      之20
訴訟代理人  洪千琪律師
複代理人    丙○○
被      告  乙○○
上列當事人間請求返還買賣價金事件，本院於民國95年5月11日
言詞辯論終結，判決如下：
    主      文
被告應給付原告新臺幣柒拾伍萬元，及自民國九十四年九月六日
起至清償日止，按年息百分之五計算之利息。
被告應協同原告將車牌號碼ＤＦ—三七七七號自小客車車籍辦理
過戶登記予被告。
訴訟費用由被告負擔。
本判決第一項於原告以新臺幣貳拾伍萬元為被告供擔保後，得假
執行。但被告如以新台幣柒拾伍萬元為原告預供擔保後，得免為
假執行。
    事實及理由
一、本件被告經合法通知，未於言詞辯論期日到場，核無民事訴
    訟法第386 條各款所列情形，爰依原告之聲請，由其一造辯
    論而為判決。
二、原告主張：被告經營中古車買賣，於民國91年10月間，告訴
    原告有車號DF－3777號，車型為賓士S500型，顏色黑灰色之
    自小客車（下稱系爭汽車），欲以新台幣（下同）750,000
    元出售，原告同意購買，並與被告訂定買賣契約後，原告並
    先給付300,000 元（包括原告委託被告出售車號T8-2259 號
    自小客車之價金在內）作為購買系爭汽車之頭期款，復委託
    被告於91年10月17日辦妥系爭汽車之過戶登記，由原告以系
    爭汽車作為擔保，向國泰商業銀行股份有限公司（合併改制
    後為國泰世華商業銀行股份有限公司，以下簡稱國泰世華銀
    行）貸款450,000 元，俟於91年10月18日貸款核撥後，即逕
    將款項匯入被告所開立之中國農民銀行潮州分行，帳號0000
    0000000 號帳戶中，用以支付購買系爭汽車之尾款。詎被告
    於收訖系爭汽車買賣價款750,000 元後，即以需更換車內皮
    椅及汽車音響、等待零件進口為由，拖延交車時間，迄今仍
    未依約交付系爭汽車。嗣被告開立發票日期分別為93年6 月
    5 日、同年6 月8 日、同年6 月11日，票號分別為PW000000
    0 、PW0000000 、PW0000000 ，面額均為100,000 元之支票
    （下稱系爭支票3 紙）交付予原告，用以償還原告所給付之
    頭期款300,000 元，惟均因存款不足而遭退票。因被告未依
    約履行交付買賣標的物之義務，原告遂於94年8 月19日，寄
    發存證信函催告被告於文到5 日內交付系爭汽車，否則逕依
    民法第254 條解除系爭買賣契約，不另為通知，該存證信函
    已於94年8 月25日送達被告，被告迄今仍未給付，原告自已
    合法解除兩造間系爭汽車買賣契約，兩造契約既已解除，則
    原告自得依民法第259 條第2 款規定，請求被告回復原狀等
    語。聲明求為判決：（一）被告應給付原告750,000 元，自
    及起訴狀繕本送達翌日起至清償日止，按年息5 ％計算之利
    息。（二）被告應協同原告將系爭汽車車籍辦理過戶登記予
    被告。（三）訴訟費用由被告負擔。（四）就第一項聲明，
    原告願供擔保，請准宣告假執行。
三、被告雖未於言詞辯論期日到場，惟據其前到庭陳述稱：當初
    與原告約定價款僅為450,000 元，由原告向銀行貸款作為車
    款之支付，原告並未另支付300,000 元，系爭支票3 紙係其
    向原告借款而簽發等語，資為抗辯。答辯聲明求為判決：（
    一）原告之訴及假執行之聲請均駁回。（二）訴訟費用由原
    告負擔。（三）如受不利判決，願供擔保免為假執行。
四、查，被告於91年10月間出售系爭汽車予原告，被告迄今尚未
    交付系爭汽車予原告之事實，為兩造所不爭執，自堪認屬實
    。又原告主張其已給付價金750,000 元，被告則以前揭情詞
    置辯，是本件爭執點厥為：兩造就系爭汽車之買賣契約所約
    定之買賣價金為何？原告有無給付價金750,000 元予被告？
    經查：原告主張系爭汽車之價款為750,000 元，先給付300,
    000 元作為頭期款，復向國泰世華銀行貸款450,000 元匯入
    被告銀行戶頭用以支付尾款，因被告嗣後無法交付系爭汽車
    ，曾開立系爭支票3 紙償還頭期款300,000 元，惟遭退票等
    語，並提出汽車貸款契約書、交通部公路總局台北區監理所
    94 年11 月2 日北監車第0940026033號函、匯款申請單、系
    爭支票3 紙及其退票理由單為證，且被告於台灣高雄地方法
    院檢察署94年度偵字第23435 號詐欺案中亦承認：原告有委
    託伊出售豐田車，賣得300,000 元，伊已交付予原告，但無
    證據證明伊已交付300,000 元予原告等語，有該筆錄附卷可
    稽（該偵查卷影印外放），惟原告主張以出售豐田車之價金
    作為頭期款，故被告未將價金交付予原告，而被告又無證據
    證明有交付300,000 元價金之事實，足見原告以委託被告出
    售豐田車之價金作為頭期款，堪以採信，復參以證人即辦理
    本件汽車貸款之銀行職員甲○○到庭證稱：伊查詢系爭汽車
    車型之中古價約900,000 元等語（見本院94年10月21日準備
    程序筆錄），是本件系爭汽車之價金應以原告所述之750,00
    0 元較為可採，被告辯稱：本件買賣價金僅450,000 元，原
    告向銀行貸款支付，但並未另支付300,000 元云云，核與系
    爭汽車之市價顯不相當，自不足採。另被告辯稱：系爭支票
    3 紙係因向原告借款而簽發云云，為原告所否認，被告就上
    開有利之事實復未能舉證以實其說，其上開空言辯解，自屬
    無據。綜上，本件系爭汽車之買賣價金為750,000 元，且原
    告已給付價金予被告完畢等情，應堪予認定，被告上開所辯
    ，均不足採。
五、按「契約當事人之一方遲延給付者，他方當事人得定相當期
    限催告其履行，如於期限內不履行時，得解除其契約。」、
    「契約解除時，當事人雙方回復原狀之義務，除法律另有規
    定或契約另有訂定外，依左列之規定：一、由他方所受領之
    給付物，應返還之。」、「遲延之債務，以支付金錢為標的
    者，債權人得請求依法定利率計算之遲延利息。」，民法第
    254 條、第259 條第1 款、第233 第1 項前段分別定有明文
    。本件原告已依約給付被告本件買賣價金750,000 元，已如
    前述，被告亦自承尚未交付系爭汽車予原告，則被告經原告
    以存證信函催告被告於文到5 日內交付系爭汽車，否則逕依
    民法第254 條解除系爭買賣契約，不另為通知，該存證信函
    已於94年8 月25日送達，被告仍未能於催告期限內履行交付
    ，買賣契約業經原告合法解除之事實，有原告提出之存證信
    函1 紙及其回執在卷可稽，則原告於合法解約後，依回復原
    狀之法律關係，訴請被告給付750,000 元，及自起訴狀繕本
    送達翌日即94年9 月6 日起至清償日止，按週年利率5 ％計
    算之利息，及請求被告協同原告將系爭汽車車籍辦理過戶登
    記予被告，為有理由，應予准許。
六、兩造陳明就本判決主文第一項願供擔保，請求宣告假執行與
    免為假執行，經核均無不合，分別酌定如主文所示之擔保金
    額准許之。
七、據上論結，原告之訴為有理由，依民事訴訟法第385 條第1
    項前段、第78條、第390 條第2 項、第392 條第2 項，判決
    如主文。
中    華    民    國    95    年    5     月    24    日
                  民事第二庭  審判長法  官  鄭月霞
                                    法  官  伍逸康
                                    法  官  邱泰錄
上為正本係照原本作成。
如不服本判決，應於送達後20日內，向本院提出上訴狀並表明上
訴理由，如於本判決宣示後送達前提起上訴者，應於判決送達後
10日內補提上訴理由書（須附繕本）。
中    華    民    國    95    年    5     月    24    日
                                    書記官  林慧君


司法院資訊處製作；財團法人民間司法改革基金會備份。
